---
title: ''
author: ''
date: ''
output:
  pdf_document: null
  fig_crop: no
  html_document:
    df_print: paged
subtitle: ''
highlight: tango
number_sections: no
fig_caption: yes
keep_tex: yes
includes:
  in_header: Estilo.sty
classoption: a4paper
always_allow_html: yes
---
  
  
\begin{center}
{\Large
  DEPARTAMENTO DE ESTATÍSTICA} \\
\vspace{0.5cm}
\begin{figure}[!t]
\centering
\includegraphics[width=9cm, keepaspectratio]{logo-UnB.eps}
\end{figure}
\vskip 1em
{\large
  `r format(Sys.time(), '%d %B %Y')`}
\vskip 3em
{\LARGE
  \textbf{Lista 1}} \\
\vskip 1em
{\Large
  Profª. Juliana Betini} \\
\vskip 1em
{\Large
  Delineamento e Análise de experimentos} \\
\vskip 1em
{\Large
  Aluno: Bruno Gondim Toledo | Matrícula: 15/0167636} \\
\vskip 1em
\end{center}

\vskip 5em

# Exercício 1: Uma engenheira está interessada em investigar a relação entre a configuração de potência de rádio frequência (RF) e a taxa de gravação para esta ferramenta. O objetivo de um experimento como este é modelar a relação entre a taxa de gravação e a potência de RF e especificar a configuração de potência que dará uma taxa de gravação desejada. Ela está interessada em um determinado gás (C2F6) e uma abertura de 0,80cm para testar quatro níveis de potência de RF: 160, 180, 200 e 220 W. Ela decidiu testar cinco placas em cada nível de potência de RF. Suponha que a engenheira execute o experimento de forma aleatória. As observações que ela obteve sobre a taxa de gravação são mostradas na Tabela 1.

```{r setup, include=FALSE}

um <- c(575,565,600,725)
dois <- c(542,593,651,700)
tres <- c(530,590,610,715)
quatro <- c(539,579,637,685)
cinco <- c(570,610,629,710)
potencia <- c(160,180,200,220)
total <- c(2756,2937,3127,3535)
potencia <- factor(potencia)

obs <- c(um,dois,tres,quatro,cinco)

library(pacman)
p_load(tidyverse,knitr,car)

df <- data.frame(potencia,um,dois,tres,quatro,cinco,total)

colnames(df) <- c("potencia","1","2","3","4","5","total")

```

## Tabela 1: Dados de taxa de gravação (em A/min) do experimento de gravação com plasma

```{r q1, echo=F}

kable(df)

```

\newpage

### 1.1) Quais são as hipíteses de interesse?

$$h_0: \tau_1 = \tau_2 = \tau_3 = \tau_4 $$

$$h_1: \exists \ \tau_i \neq \tau_j \ ; \ i \neq j$$

$$y_{ij} = \mu + \tau_i + \epsilon_{ij}$$

### 1.2) Calcule a estatística do teste e o p-valor usando os resultados encontrados na aula teórica e usando o *software* **R**

$$ SQ_{Total} = \sum_i^a\sum_j^n(y_{ij}-\bar{y})^2 $$

```{r q12, echo=F}

df2 <- df %>%
  pivot_longer(cols = c(`1`,`2`,`3`,`4`,`5`),
               values_to = 'obs',names_to='rep') %>%
  select(1,4)

anova <- aov(obs ~ potencia, data=df2)
tabela <- summary(anova)[[1]]

kable(tabela)

rm(tabela)

```


### 1.3) Os pressupostos necessários foram atendidos?

Calculando resíduos

$$ e_{ij} = y_{ij} - \hat{y}_{ij} $$


```{r}

df_residuos <- df %>%
  mutate(mtrat = total/5) %>%
    pivot_longer(cols = c(`1`,`2`,`3`,`4`,`5`),
               values_to = 'obs',names_to='rep') %>%
  select(1,3,5) %>%
  mutate(residuo = obs-mtrat)

#shapiro.test(df2$obs)
shapiro.test(df_residuos$residuo)

#qqplot(x=500:750,y=df2$obs)
#qqplot(x=0:100,y=df_residuos$residuo)

plot(y=df_residuos$obs,
     x=df_residuos$residuo)
#plot(df2$obs)

qqnorm(df_residuos$residuo)
#qqline(df_residuos$residuo)

leveneTest(y = df_residuos$obs,
           group = df_residuos$potencia,
           data=df_residuos)



```

Gráfico resíduo por valor ajustado

Se normal:
Teste de Bartlett

Se não-normal:
Teste de Levene


### 1.4) Qual sua conclusão sobre os resultados encontrados?

### 1.5) Qual a proporção da variação total explicada pelo modelo ajustado no item 1.2?

$$r^2 = \frac{SQ_{tratamentos}}{SQ_{total}}$$

```{r q15, echo=F}

r2 <- summary(anova)[[1]][[1,2]] / (summary(anova)[[1]][[1,2]]+summary(anova)[[1]][2,2])

# r2 <- 66870.55/(66870.55+5339.2)
# r2

```

`r r2`

### 1.6) Se a hipótese nula for rejeita, quais potências de rádio frequência diferem entre si? Apresente as hipóteses que serão testadas e a estatística do teste

Teste de Fisher, teste de Tuckey

```{r q16, echo=F}
# Fisher

df$total[1]/5
df$total[2]/5
df$total[3]/5
df$total[4]/5

num <-(df$total[4]/5) - (df$total[1]/5)
den <- sqrt((333.7*(2/5)))

# num/den

# Tukey

TukeyHSD(anova)

```

### 1.7) Considere que antes de realizar o experimento, a engenheira tinha a suposição de diferença entre as potências mais baixas e as potências mais altas. Construa um conjunto de contrastes ortogonais a partir dessa informação. Apresente as hipóteses que serão testadas, as conclusões e a estatística de teste considerada.

$$C_1 \begin{cases}
            H_0 : \mu_1 + \mu_2 - \mu_3 - \mu_4 = 0 \\
            H_1 : \mu_1 + \mu_2 - \mu_3 - \mu_4 \neq 0
        \end{cases}$$
    
$$C_2 \begin{cases}
            H_0 : \mu_1 - \mu_2 = 0 \\
            H_1 : \mu_1 - \mu_2 \neq 0
        \end{cases}$$

$$C_3 \begin{cases}
            H_0 : \mu_3 - \mu_4 = 0 \\
            H_1 : \mu_3 - \mu_4 \neq 0
        \end{cases}$$
        
        
Para cada $c_i$, calcular a estatística de teste

$$t_0 = \frac{\sum_{i=1}^ac_i\bar{y}_{i.}}{\frac{QM_{res}}{n}\sum_{i=1}^ac_i^2}$$

```{r q17, echo=F}

medias <- df2 %>%
  group_by(potencia) %>%
  summarize(media = mean(obs))

c1 <- as.numeric(medias[1,2]) + as.numeric(medias[2,2]) - as.numeric(medias[3,2]) - as.numeric(medias[4,2])

c2 <- as.numeric(medias[1,2]) - as.numeric(medias[2,2])

c3 <- as.numeric(medias[3,2]) - as.numeric(medias[4,2])

# (...)



```


### 1.8) Calcule a probabilidade do erro tipo II para:
$$\mu_1 = 575;\\ \mu_2 = 600;\\ \mu_3 = 650;\\ \mu_4 = 675;  \ e \\ \sigma = 25.$$

$$\begin{cases}
Erro \ tipo \ I  &: P(Rejeitar \ H_0         &| H_0 \ verdadeira)\\
Erro \ tipo \ II &: P(Não \ rejeitar \ H_0 \ &| H_0 \ falso)\\
\end{cases}$$



```{r Q18, echo=F}



```


### 1.9) Qual deve ser o número de repetições no experimento para que o erro seja menor que 0.01%?

```{r q19,echo=F}



```


