---
title: ''
author: ''
date: ''
output:
  pdf_document: null
  fig_crop: no
  html_document:
    df_print: paged
subtitle: ''
highlight: tango
number_sections: no
fig_caption: yes
keep_tex: yes
includes:
  in_header: Estilo.sty
classoption: a4paper
always_allow_html: yes
---
  
  
\begin{center}
{\Large
  DEPARTAMENTO DE ESTATÍSTICA} \\
\vspace{0.5cm}
\begin{figure}[!t]
\centering
\includegraphics[width=9cm, keepaspectratio]{logo-UnB.eps}
\end{figure}
\vskip 1em
{\large
  `r format(Sys.time(), '%d %B %Y')`}
\vskip 3em
{\LARGE
  \textbf{Aula 10/04}} \\
\vskip 1em
{\Large
  Profª. Juliana Betini} \\
\vskip 1em
{\Large
  Delineamento e Análise de experimentos} \\
\vskip 1em
{\Large
  Aluno: Bruno Gondim Toledo | Matrícula: 15/0167636} \\
\vskip 1em
\end{center}

\vskip 5em

# Exercício 1: Uma engenheira está interessada em investigar a relação entre a configuração de potência de rádio frequência (RF) e a taxa de gravação para esta ferramenta. O objetivo de um experimento como este é modelar a relação entre a taxa de gravação e a potência de RF e especificar a configuração de potência que dará uma taxa de gravação desejada. Ela está interessada em um determinado gás (C2F6) e uma abertura de 0,80cm para testar quatro níveis de potência de RF: 160, 180, 200 e 220 W. Ela decidiu testar cinco placas em cada nível de potência de RF. Suponha que a engenheira execute o experimento de forma aleatória. As observações que ela obteve sobre a taxa de gravação são mostradas na Tabela 1.

```{r setup, include=FALSE}

um <- c(575,565,600,725)
dois <- c(542,593,651,700)
tres <- c(530,590,610,715)
quatro <- c(539,579,637,685)
cinco <- c(570,610,629,710)
potencia <- c(160,180,200,220)
total <- c(2756,2937,3127,3535)
potencia <- factor(potencia)

obs <- c(um,dois,tres,quatro,cinco)

library(pacman)
p_load(tidyverse,knitr)

df <- data.frame(potencia,um,dois,tres,quatro,cinco,total)

colnames(df) <- c("potencia","1","2","3","4","5","total")

rm(um,dois,tres,quatro,cinco,potencia,total)

```

## Tabela 1: Dados de taxa de gravação (em A/min) do experimento de gravação com plasma

```{r q1, echo=F}

kable(df)

```

\newpage

### 1.1) Quais são as hipíteses de interesse?

$$h_0: \tau_1 = \tau_2 = \tau_3 = \tau_4 $$

$$h_1: \exists \ \tau_i \neq \tau_j \ ; \ i \neq j$$

$$y_{ij} = \mu + \tau_i + \epsilon_{ij}$$

### 1.2) Calcule a estatística do teste e o p-valor usando os resultados encontrados na aula teórica e usando o *software* **R**

$$ SQ_{Total} = \sum_i^a\sum_j^n(y_{ij}-\bar{y})^2 $$

```{r q12, echo=F}

N <- length(obs)
media <- mean(obs)
SQT <- sum((obs-media)^2)

a <- length(unique(df$potencia))
n <- N/a

#mediatrat <- tapply(obs,df$potencia,mean)

df2 <- df %>%
  select(potencia,total) %>%
  group_by(potencia) %>%
  summarise(media_trat = total/5) %>%
  mutate(media_geral = media) %>%
  mutate(SQTrat = n*(sum((media_trat-media_geral)^2)))

df <- left_join(df,df2,by="potencia")

```


### 1.3) Os pressupostos necessários foram atendidos?

Calculando resíduos

$$ e_{ij} = y_{ij} - \hat{y}_{ij} $$


```{r}

#df2$residuos <- (df$total/5)

#shapiro.test(residuos)

```


### 1.4) Qual sua conclusão sobre os resultados encontrados?